【裁判字號】    95,交訴,97
【裁判日期】    951113
【裁判案由】    公共危險等
【裁判全文】
臺灣臺北地方法院刑事判決              95年度交訴字第97號
公  訴  人  臺灣臺北地方法院檢察署檢察官
被      告  甲○○
上列被告因公共危險等案件，經檢察官提起公訴（95年度偵字第
7330號），本院判決如下：
    主  文
甲○○從事業務之人，因業務上之過失傷害人，處有期徒刑月
；又駕駛動力交通工具肇事，致人受傷而逃逸，處有期徒刑柒月
。應執行有期徒刑捌月。
    事  實
一、甲○○為營業小客車駕駛，為從事駕駛業務之人，於民國95
    年3月7日21時25分許，駕駛006-NE號營業小客車，沿臺北市
    ○○○路259巷由東往西方向行駛，行經該巷與林森北路口
    前時，原應注意汽車行駛時，應注意行至無號誌之交岔路口
    ，支線道車應暫停讓幹線道車先行，及注意車前狀況，並隨
    時採取必要之安全措施，而依當時天氣雨，光線為夜間有照
    明，該路段為柏油路面、路面濕潤、無缺陷、無障礙物、視
    距良好，情形，並無不能注意之情況，竟疏未注意自臺北市
    ○○○路259巷支線道貿然直行，不慎撞擊適由乙○○騎乘
    車號ZZB-892號輕型機車，致乙○○人車倒地，並受有右髖
    、右膝、右踝等多處挫傷。詎甲○○肇事後，竟未停車察看
    ，俾以救護傷患及報警處理，即逕自駕車駛入對向之台北市
    ○○○路2段45巷內而離去，嗣經在上開處所路邊停車之丙○○當場目擊，旋記下該肇事逃逸車輛係泛亞衛星車隊編號
    1711號車，並告知乙○○報警處理，始循線查悉上情。
二、案經乙○○訴由臺北市政府警察局中山分局報告臺灣臺北地
    方法院檢察署檢察官偵查起訴。
      理  由
一、被告甲○○對於下列各項書證之證據方法，未爭執證據能力
    ，本院審酌書面作成時之情況，認為並無不適當之情事，均
    得作為證據。至告訴人乙○○及證人丙○○分別於警詢及偵
    查之指述及證稱，均未經具結，且性質上屬於被告以外之人
    於審判外之陳述，被告既不同意作為證據，且不符刑事訴訟
    法所定得例外作為證據之情形，尚無證據能力，僅得作為彈
    劾證據之用。
二、訊據被告甲○○對其自95年3月1日起以車號006-NE號營業小
    客車加入泛亞衛星車隊編號1711號迄事發止，從未將前揭車
    輛借與他人之事實直言無諱，惟矢口否認有何過失傷害及肇
    事逃逸之犯行，辯稱：無從回憶當日有無駕車經過上開路段
    ，且伊已有20餘年之營小客車經驗，若有撞擊定會感知並當
    場處理，不可能如此離去云云。經查：
（一）上揭事實，業經證人即告訴人乙○○於本院審理中具結證
      述綦詳，核與證人丙○○於本院審理結證情節悉相一致（
      均見本院95年10月30日審判筆錄）。
      1、證人乙○○結證以，95年3月7日晚間9時許，騎乘車號
         ZZB-892號機車，直行林森北路，行經林森北路259巷
         口與林森北路交叉路口，有輛計程車從其右側衝出來
         ，計程車左前車頭撞到機車右側車頭跟車身中間腳踏
         板，其因而連車倒於在路中央，該計程車撞擊後，曾
         停下數秒鐘，旋即繼續直行，進入對街巷子內，因為
         倒路中，無法看及車號，抬頭看時，僅見計程車離開
         ，被撞擊後並無其他計程車經過，但持續目視該肇事
         計程車駛離，且有親見車頂之車燈為「泛亞衛星」，
         車輛廠牌、型號並不清楚，但車體不舊，車外殼發亮
         ，狀況仍新。後經在旁證人將其扶起，並告知泛亞車
         隊車號。其即刻與泛亞車行聯繫，接聽人員稱找不到
         該車，且無回應，要其直接報警處理等語。
      2、證人丙○○結證稱，車禍發生當時，其車輛臨停林森
         北路路邊，當時在抽煙，車窗全開，聽見左後方有甚
         大之碰撞聲，回頭見及一女子倒於路中，同時看到一
         計程車停在林森北路與該巷子交叉處之路口中間，該
         車撞擊後停下，不及一分鐘，旋即離去，但有眼見該
         計程車泛亞衛星及編號，遂告知被害女子把泛亞車隊
         號碼記下。因事發瞬間，第一時間無法記下計程車車
         身所有號碼，只能記住車隊編號。車型為2000cc以上
         之車輛，車身蠻大台，惟廠牌不知。撞擊當時該計程
         車已經停在路中間阻擋，車道上所有的車輛無法通行
         而暫停，故無其他車輛經過等情。
（二）告訴人乙○○於案發後在道路交通事故談話時，即已明白
      指出被告之車隊編號為1711，有臺北市政府警察局中山分
      局交通分隊交通事故談話紀錄表一件在卷可稽，雖告訴人
      未於檢察官偵訊中再次指訴，但其已告知檢察官編號已交
      警察等語（見偵卷第32頁），自不能執此否定告訴人於本
      院證詞之憑信性。另證人丙○○已經詳述當時車禍狀況及
      其親見並告知告訴人之車隊編號，觀諸卷附被告車輛照片
      （偵卷第22、23頁），車身側邊所塗裝之標號，確係以車
      隊編號1711之字體體積最大且顯目，證人丙○○證以僅能
      親見並記憶該號碼，尚非無據，亦應無誤看或誤認之虞。
      何況證人丙○○也詳述該車輛為2000cc以上，與被告之
      Nissan Teana 230LX車型為2300cc之車型（見本院卷附之
      車型資料）相合，證人乙○○於本院結證肇事車輛車體仍
      新，亦與被告所供承所駕車輛為94年8月新購一情（見本
      院上揭審判筆錄）相當；尤其二人於本院審理中之證述與
      其等於警詢及偵查中之陳述，個人歷次所言大致相符，證
      人二人所言，自堪採信。
（三）告訴人因本件交通事故受有右髖、右膝、右踝等多處挫傷
      等傷害，有馬偕紀念醫院診斷書一紙在卷可憑（見偵卷第
      10頁）。且本件事故發生當時天氣雨，光線為夜間有照明
      ，該路段為柏油路面、路面濕潤、無缺陷、無障礙物、視
      距良好，有道路交通事故現場圖、道路交通事故調查報告
      表附卷足稽（見偵卷第15至16頁），顯見當時該路段並無
      不能注意之情事。準此，應認告訴人所以受有前揭傷害，
      係因被告應注意駕駛汽車行至無號誌之交岔路口，支線道
      車應暫停讓幹線道車先行，及注意車前狀況，並隨時採取
      必要之安全措施，而當時天氣雨，光線為夜間有照明，該
      路段為柏油路面、路面濕潤、無缺陷、無障礙物、視距良
      好，並無不能注意之情事，竟疏未注意，貿然駛入幹道內
      ，進而撞擊駕駛機車之告訴人，被告之過失行為與告訴人
      之傷害間有因果關係，顯然益見。甚至證人二人均已證明
      當時肇事者曾經停下數10秒至1分鐘一事，俱如前述，足
      認被告對於上開告訴人成傷之事亦知之甚稔，其駕車肇事
      卻未下車察看或報警處理即行逃逸，亦屬事實。
（三）綜上所述，告訴人之指述，徵而有信。被告以上開情詞置
      辯，無非係事後規避推諉之詞，不足採信。本件事證明確
      ，被告犯行堪以認定，應予依法論科。
二、按刑法於94年1月7日修正、94年2月2日公布，並於95年7月1
    日施行，而行為後法律有變更者，適用行為時之法律。但行
    為後之法律有利於行為人者，適用最有利於行為人之法律，
    刑法第2條第1項定有明文。
（一）刑法第284條第2項前段之業務過失傷害罪之法定刑，已因
      新增刑法施行法第1條之1規定，中華民國94年1月7日刑法
      修正施行後，刑法分則編所定罰金之貨幣單位為新臺幣；
      94 年1月7日刑法修正時，刑法分則編未修正之條文定有
      罰金者，自94年1月7日刑法修正後，就其所定數額提高為
      30倍，但72年6月26日至94年1月7日新增或修正之條文，
      就其所定數額提高為3倍。又刑法第33條關於罰金數額之
      規定，由銀元1元以上，修正為新台幣1千元以上。修正後
      有關法定刑罰金數額之規定，並無利於修正前之規定。
（二）復按被告於犯罪時，刑法第51條第5款規定：「宣告多數
      有期徒刑者，於各刑中之最長期以上，各刑合併之刑期以
      下，定其刑期。但不得逾二十年。」修正後刑法第51條第
      5款規定：「宣告多數有期徒刑者，於各刑中之最長期以
      上，各刑合併之刑期以下，定其刑期。但不得逾三十年。
      」比較結果，修正後刑法並非較有利於行為人。
（三）綜上各修正內容，比較刑法修正前後規定結果，修正後之
      刑法規定未較修正前規定有利於被告，乃依修正前規定論
      處。
三、按刑法第185條之4之肇事致人死傷逃逸罪，係以處罰肇事後
    逃逸之駕駛人為目的，俾促使駕駛人於肇事後能對被害人即
    時救護，以減少死傷，是該罪之成立祇以行為人有駕駛動力
    交通工具肇事，致人死傷而逃逸之事實為已足，至行為人之
    肇事有否過失，則非所問，迭據最高法院闡釋甚明。本件被
    告對於駕車肇事之情節應有所知悉，已如前述，被告卻未下
    車察看或報警處理，旋即快速駕車駛離現場，被告意圖逃逸
    、規避責任之心態昭然若揭，被告有肇事逃逸之舉，亦堪認
    定。核被告所為，係犯修正前刑法第284條第2項前段之業務
    過失傷害罪與刑法第185條之4之駕駛動力交通工具肇事致人
    受傷逃逸罪。檢察官於起訴書犯罪事實欄已經載明被告為營
    業小客車駕駛、從事業務之人之身分，所犯法條欄記載被告
    係犯刑法第284條第1項前段過失傷害罪嫌，應屬誤載，然起
    訴基本社會事實同一，本院爰變更起訴法條如上，併此指明
    。被告所犯上開二罪，犯意各別，構成要件互異，應予分論
    併罰。爰審酌被告駕駛態度輕忽，過失程度難謂輕微，告訴
    人因本件事故受有右髖、右膝、右踝之傷害非輕，被告犯後
    復飾辭卸責，且迄未賠償告訴人之損害，難認已有悔意等各
    項情狀，就其所犯各罪，分別量處如主文所示之刑，並定其
    應執行刑，以資懲儆。
據上論斷，依刑事訴訟法第299條第1項前段、第300條，刑法第2
條第1項前段、修正前刑法第284條第2項前段、刑法第185條之4
、修正前刑法第51條第5款，判決如主文。
本案經檢察官黃于真到庭執行職務
中    華    民    國    95    年    11    月    13    日
                  刑事第十六庭  審判長法  官  蔡守訓
                                      法  官  徐千惠
                                      法  官  吳定亞
以上正本證明與原本無異。
如不服本判決，應於判決送達後10日內，向本院提出上訴狀。
                                      書記官  高菁菁
中    華    民    國    95    年    11    月    13    日
附錄本案論罪科刑法條全文：
中華民國刑法第284 條
因過失傷害人者，處六月以下有期徒刑、拘役或五百元以下罰金
；致重傷者，處一年以下有期徒刑、拘役或五百元以下罰金。
從事業務之人，因業務上之過失傷害人者，處一年以下有期徒刑
、拘役或一千元以下罰金；致重傷者，處三年以下有期徒刑、拘
役或二千元以下罰金。
中華民國刑法第185條之4
駕駛動力交通工具肇事，致人死傷而逃逸者，處六月以上五年以
下有期徒刑。


司法院資訊處製作；財團法人民間司法改革基金會備份。
